【裁判字號】    98,簡上,793
【裁判日期】    981015
【裁判案由】    詐欺
【裁判全文】
臺灣桃園地方法院刑事判決             98年度簡上字第793號
上  訴  人
即  被  告  丙○○
                      號3樓
選任辯護人  鍾明達 律師
上列上訴人即被告因詐欺案件，不服本院中華民國98年7 月27日
98年度桃簡字第525 號第一審刑事簡易判決（聲請簡易判決處刑
案號：98年度偵字第1486號），提起上訴，本院管轄之第二審合
議庭判決如下：
    主  文
上訴駁回。
    事  實
一、丙○○明知近年來以虛設、借用或買賣人頭帳戶之方式，供
    詐騙集團作為詐欺他人交付財物等不法用途多有所見，亦知
    金融機構帳戶一般人均可申請，並無設限制，且係個人理財
    之重要工具，關係個人財產、信用之表徵，應可預見將金融
    機構帳戶存摺、金融卡及密碼等資料提供予他人，可能供詐
    騙集團所用，仍基於幫助他人詐欺取財之未必故意，於民國
    九十七年九月二十日前之某日，在臺灣地區不詳地點，將其
    所有之渣打國際商業銀行桃園分行（原新竹國際商業銀行）
    帳號000000000000號帳戶（下稱渣打銀行帳戶
    ）之金融卡及密碼，提供予真實姓名年籍不詳之詐騙集團成
    員，嗣後再由該詐騙集團之成員，意圖為自己不法之所有，
    並基於詐欺取財之犯意，於九十七年九月二十日下午四時三
    十分許，以電話撥打乙○○之電話，向乙○○佯稱其網路購
    物付款方式錯誤，要求乙○○至自動提款機前依其指示操作
    ，致乙○○信以為真而陷於錯誤，依照詐騙集團成員指示，
    至臺南市○○路某處渣打銀行之自動提款機前操作，旋於同
    日下午六時十二分許，匯入新臺幣（下同）十萬元至上開渣
    打銀行帳戶，嗣因乙○○察覺有異報警循線查獲。
二、案經桃園縣政府警察局桃園分局報請臺灣桃園地方法院檢察
    署檢察官偵查後聲請以簡易判決處刑。
    理  由
一、按傳聞法則之重要理論依據，在於傳聞證據未經當事人之反
    對詰問予以核實，乃予排斥，惟若當事人已放棄對原供述人
    之反對詰問權，於法院審判時表明同意該等傳聞證據可作為
    證據，基於證據資料愈豐富，愈有助於真實發現之理念，並
    貫徹刑事訴訟法修法加重當事人進行主義之精神，確認當事
    人對於證據能力有處分權之制度，傳聞證據經當事人同意做
    為證據，法院認為適當者，亦得為證據。另當事人於調查證
    據時，對於傳聞證據表示「沒有意見」，而未於言詞辯論終
    結前聲明異議，應視為已有將該等傳聞證據採為證據之同意
    ，此刑事訴訟法第一百五十九條之五定有明文。本案被告丙○○及辯護人於本院審理程序中已表示對卷內人證、書證、
    物證之證據能力均無意見，本院審理時，被告及辯護人對被
    告以外之人於審判外之陳述之證據能力並未表示意見，迄本
    院言詞辯論終結前，被告及辯護人亦未爭執本案證據之證據
    能力，依刑事訴訟法第一百五十九條之五第二項之規定，應
    視為被告及辯護人已同意本案相關之傳聞證據均可做為證據
    ，本院斟酌本案卷內之證據並非非法取得，亦無證明力明顯
    過低之情形，且經本院於審判期日依法進行證據之調查、辯
    論，被告於訴訟上之程序權，已受保障，前揭各該證據，均
    得採為證據。
二、訊之被告丙○○固坦承上開渣打銀行帳戶為其所有等情，惟
    矢口否認有何幫助詐欺取財之犯行，並辯稱：伊上開渣打銀
    行帳戶金融卡是置於機車置物箱中，該置物箱遭破壞，金融
    卡已遺失，後來伊發現遺失，有到派出所備案云云。惟查：
  (一)上揭被害人乙○○遭詐騙而匯款之事實，業據證人即被害人
    乙○○於警詢時陳述在卷（見臺灣桃園地方法院檢察署九十
    八年度偵字第一四八六號卷第六頁至第八頁），並有渣打國
    際商業銀行桃園分行九十七年十月十七日渣打商銀桃園字第
    二六二─一號函暨所附上開渣打銀行帳戶開戶資料及活期性
    存款結清帳戶明細查詢、渣打銀行自動櫃員機交易明細表、
    臺南縣警察局歸仁分局龍船派出所受理各類案件紀錄表、臺
    南縣警察局歸仁分局龍船派出所受理詐騙帳戶通報警示簡便
    格式表、內政部警政署反詐騙案件紀錄表等附卷可稽（見上
    開偵卷第九頁至第二○頁），是上開被害人乙○○指述遭人
    詐騙而匯款至上開渣打銀行帳戶之事實，應堪認定。
  (二)被告固以前情置辯，然查，被告於警詢中供稱：伊不清楚有
    無遺失密碼云云（見上開偵卷第四頁），又於偵查中檢察官
    訊問為何別人知道其密碼時供稱：伊電腦中毒，遊戲被盜用
    ，後又改稱不知道云云（見上開偵卷第二四頁），嗣後於本
    院審理時始供稱：金融卡密碼是寫在一起丟掉之筆記本內云
    云（見本院卷第四一頁背面至第四二頁），審酌被告前後對
    於渣打銀行帳戶金融卡密碼有無遺失、他人究係如何得知渣
    打銀行帳戶金融卡密碼等情，前後供述不一，並於偵查中答
    非所問，已見情虛。再者，一般人對於金融卡及密碼均認為
    是極重要之資料，如將密碼及金融卡置放在一起，而遭竊或
    遺失，恐會使該金融卡帳戶內之錢財遭人提領，衡情，顯不
    至將金融卡之密碼特別書寫並與金融卡置放在一起，益徵被
    告上開供稱將金融卡與書寫密碼之筆記本放置在一起，顯與
    常情有違。況且，被告上開渣打銀行帳戶之存款截至九十七
    年六月二十一日止僅餘三百四十七元，在上開金額甚少之情
    形下是否有必要隨身攜帶該金融卡，亦非無疑。又被告辯稱
    ：本件係因看到新竹商銀及渣打銀行合併，才想將新竹商銀
    之帳戶存摺換成渣打銀行存摺云云，然被告如僅為更換原新
    竹商銀帳戶之存摺而攜帶該存摺至渣打銀行，就一般金融機
    構更換帳戶存摺之實務經驗而言，客戶實無庸再繳回該更換
    帳戶之金融卡，而僅需自行銷毀該舊帳戶之金融卡即可，則
    被告是否有一併攜帶原新竹商銀帳戶之金融卡必要，是被告
    更換原新竹商銀帳戶之存摺，又同時攜帶原新竹商銀帳戶之
    金融卡，亦與常情有違。
  (三)次查，核諸詐欺取財者為能遂行其詐欺取財行為，主要是利
    用他人帳戶作為匯入贓款之人頭帳戶，終而取得贓款，則在
    該詐欺取財者尚未取得詐騙而匯入之贓款前，真正之帳戶所
    有人即辦理掛失止付，該詐欺取財者豈非於大費周章實施詐
    術後，僅因真正帳戶所有人掛失止付，即無法取得贓款，甚
    或使贓款歸屬他人，而難遂行其詐騙之目的，則該詐欺取財
    者焉有可能以此等隨時有遭真正帳戶所有人掛失止付之帳戶
    作為匯入贓款之人頭帳戶？更甚者，為免功虧一簣，匯入帳
    戶之款項不致成為牆上之餅畫，可望卻無法提領享用，詐欺
    取財者當必確信所持之金融卡用於詐財收贓期間絕無遭原主
    掛失遂頓成廢物之可能。設係盜贓或取自不法之管道，該詐
    欺取財者又何來此一確信？再者，若無正確密碼，殆無可能
    自上開渣打銀行帳戶中提領款項，而此「密碼」既屬甚為重
    要且私密之物，倘非被告主動告知，詐欺集團份子又何有可
    能知悉？更遑論詐欺集團份子利用他人帳戶收贓之獲利動輒
    達數萬元、數十萬元或數百萬元之譜，與此獲利相較，渠等
    向原帳戶使用者以購買或徵得同意方式取得使用權所花費之
    成本至多不過數千元，非但能確實保障收贓成果，且此成本
    實係九牛一毛，不足掛齒，顯見詐欺集團成員必以購買或徵
    得同意之方式取得帳戶使用權，絕無大費周章竊取他人存摺
    金融卡之後，再耗費大量無謂成本苦思「破解密碼」方法，
    甚或在無從破解密碼之際，猶須冒原持有者掛失報警致增加
    遭查獲風險之必要。故本件縱無證據足認被告曾向詐欺集團
    成員收取一定代價，然被告確曾將渣打銀行帳戶之金融卡交
    付詐欺集團成員並告知密碼以助渠等行騙之事實，至堪認定
    。
  (四)又被告供稱：於九十七年九月發現金融卡遺失後，有到派出
    所報案云云，惟查，本件經本院函詢桃園縣政府警察局桃園
    分局是否有於九十七年九月二十四日受理被告報案紀錄，該
    分局回覆該分局所屬之埔子派出所於九十七年九月二十四日
    未有受理被告報案紀錄，另查九十七年九月分亦未有被告報
    案紀錄等語，此有桃園縣政府警察局桃園分局九十八年九月
    二十五日桃警分刑字第○九八一○五一一一八號函一紙在卷
    足憑。再稽之證人即桃園縣整府警察局桃園分局甲○○偵查
    佐於本院審理時具結證稱：九十七年九月二十四日當天下午
    ，伊是在桃園縣政府警察局桃園分局偵查隊任職，當天下午
    ，伊不清楚被告有無到桃園分局或是桃園分局埔子派出所備
    案，但應該是沒有，因為報案不會向伊報案，伊是承辦桃園
    分局的詐欺業務，屬內勤作業，業務的內容是有關內部文書
    作業及分局轄區內詐欺案件數字的控管，並未負責實際偵查
    詐欺案件，偵查作業一般是由外勤小隊同仁負責偵辦的，若
    是報案應該是跟派出所的員警報案。伊每天會接觸很多人，
    所以被告到底有無跟伊接觸過，伊不記得，也沒有印象被告
    是否於九十七年九月二十四日下午，在桃園分局二樓向伊訴
    說本案經過，並要被告先到渣打銀行查明帳戶的帳號後，再
    回到桃園分局報案，之後有跟被告說已經有被害人上當受騙
    ，不能報案，只能到案說明等語明確（見本院卷第三六頁背
    面至第三八頁背面），是被告是否有於九十七年九月二十四
    日下午到桃園縣政府桃園分局埔子派出所就本件金融卡遺失
    報案之情，尚非無疑。再稽之證人即被告之父親劉宜興於本
    院審理時雖具結證稱：九十七年九月二十四日下午，伊與被
    告到新竹企銀櫃台辦理帳戶遺失，櫃台小姐稱被告的帳戶已
    經被列為警示帳戶，沒有辦法報遺失，櫃台小姐請我們到分
    局備案，並告知我們到分局找一位甲○○警官，我們就直接
    到文中北路的桃園分局，到了分局，我們問服務台的員警說
    要找甲○○，那位警員說甲○○在二樓，我們就自行到二樓
    找甲○○，找到甲○○後要跟他報案，甲○○問我們是什麼
    案件，我們說是帳戶遺失，到銀行辦存摺遺失補辦時，銀行
    小姐說帳戶被凍結，要我們先到分局報案，我們才過來找他
    。甲○○就問我們帳戶的號碼，但因我們不知道，甲○○請
    我們回到新竹企銀查明帳戶號碼，再回到分局報案，待我們
    到銀行查明後，有再回到分局找甲○○，且我們還有提供我
    們到銀行所抽的號碼牌給律師等語（見本院卷第三九頁及背
    面），縱證人劉宜興所證述之上揭向證人甲○○報案事實屬
    實，然此部分之證述亦無法證明被告之渣打銀行帳戶金融卡
    係在被告所騎乘機車之置物箱遺失之事實，至多僅能證明被
    告確有於九十七年九月二十四日前往桃園縣政府警察局桃園
    分局辦理渣打銀行帳戶金融卡掛失及備案之情。再者，被告
    前往警局就金融卡遺失備案之行為亦有可能係因被告未免遭
    偵辦將渣打銀行金融卡提供他人使用之犯行所為之掩飾行為
    ，是證人劉宜興之證詞，尚難採為對被告有利之認定。
  (五)又被告於本院審理時供稱：伊是九十七年九月十九日攜帶渣
    打銀行帳戶存摺及金融卡出去，置放於機車置物箱內。伊使
    用機車已兩、三年，平常都是騎機車上下班，幾乎每天都會
    使用，騎乘機車有戴安全帽，下雨時還是會騎機車，但會穿
    雨衣，雨衣就放在機車置物箱內，大鎖正常時是放在置物箱
    內，遺失東西那幾天下雨，伊沒有出門云云（見本院卷第四
    二頁至第四三頁背面），然被告既已供稱是使用該輛遭人破
    壞置物箱之機車上下班，幾乎每天都會使用，下雨時也會穿
    雨衣騎該輛機車，且雨衣及大鎖也置放在機車置物箱內，則
    被告於該段其所稱遺失渣打銀行帳戶金融卡之期間（即九十
    七年九月十九日至九十七年九月二十三日間），應仍有繼續
    騎乘機車上、下班之情形（九十七年九月二十二日、二十三
    日為星期一、二），而對照被害人乙○○係於九十七年九月
    二十一日匯款至上開渣打銀行帳戶之事實，可認上開渣打銀
    行帳戶存摺及金融卡於被害人乙○○匯款前已由詐騙集團成
    員處持有，再者，被告亦供稱幾乎每天都會使用該機車，是
    被告怎可能遲至九十七年九月二十三日晚間始發現機車置物
    箱遭破壞，及渣打銀行帳戶存摺及金融卡被盜之情形，被告
    前後供述有所矛盾，不足採信。另被告雖於審理中辯稱那幾
    天下雨未出門云云（見本院卷第四三頁背面），惟此又與被
    告於警詢中供稱：九十七年九月二十日、二十一日沒出門，
    二十二日因下雨未打開置物箱云云（見上開偵卷第四頁）不
    符，益徵被告上揭所辯，委不足採。
  (六)另按任何人均可辦理金融帳戶存摺、金融卡使用，如無正當
    理由，實無借用他人存摺、金融卡使用之理，而金融存摺、
    金融卡及密碼亦事關個人財產權益之保障，其專有性甚高，
    除非本人或與本人親密關係者，難認有何理由可自由流通使
    用該存摺、金融卡及密碼，一般人均有妥為保管及防止他人
    任意使用之認識，縱特殊情況偶需交付他人使用，亦必深入
    瞭解用途及合理性，始予提供，且該等專有物品如落入不明
    人士手中，而未加以闡明正常用途，極易被利用為與財產有
    關之犯罪工具，而有犯罪意圖者，非有正當理由，竟徵求他
    人提供帳戶，客觀上可預見其目的，係供為某筆資金之存入
    ，後再行領出之用，且該筆資金之存入及提領過程係有意隱
    瞞其流程及行為人身分曝光之用意，一般人本於一般認知能
    力均易於瞭解，報章媒體復一再披露詐騙集團為規避查緝，
    故使用他人帳戶以遂行詐欺之不法犯罪態樣，被告為一智慮
    健全之人，對此自難諉為不知，且被告任意交付帳戶金融卡
    及密碼等物予他人，該人既有使用帳戶之需，竟不思自行申
    辦，反大費周章收集他人帳戶使用，顯與一般交易常情相悖
    ，則其用途實屬可疑，足證被告應可預見金融帳戶提款卡、
    密碼等物提供他人使用，將幫助他人實施財產犯罪，竟仍將
    上開渣打銀行之帳戶金融卡及密碼交付該來路不明之人，是
    縱無證據證明被告明知該人之犯罪態樣為以上開渣打銀行帳
    戶供詐欺取財之用，惟其顯具縱有人以其金融帳戶實施詐欺
    取財犯罪亦不違背其本意之幫助意思至明。
  (七)被告之辯護人聲請傳訊修理機車之機車行老闆證明置物箱遭
    破壞一節，然縱被告所騎乘之機車置物箱確實於案發時間遭
    破壞，亦無法證明渣打銀行帳戶之存摺及金融卡確遭竊取，
    是本院認無調查之必要，附此敘明。
  (八)綜上所述，被告及辯護人所辯，不足採信，本案事證明確，
    被告上揭犯行，洵堪認定，應予依法論科。
三、按刑法上之幫助犯，係對於犯罪與正犯有共同之認識，以幫
    助之意思，對於正犯資以助力，而未參與犯罪行為者而言，
    如未參與實行構成要件之行為，且係出於幫助之意思，提供
    助力，即屬幫助犯，而非共同正犯（最高法院四十九年度台
    上字第七七號判例可資參照）。本件被告係基於幫助之犯意
    ，將上開渣打銀行帳戶之金融卡及密碼等資料交予真實姓名
    年籍不詳之詐騙集團成員使用，使該詐騙集團對被害人乙○○施以上開詐術，致乙○○陷於錯誤，而將上開金額匯入上
    開渣打銀行帳戶內，而為他人詐欺取財之犯行提供助力，核
    被告所為，係犯刑法第三十條第一項前段、第三百三十九條
    第一項之幫助詐欺取財罪，被告為幫助犯，爰依刑法第三十
    條第二項之規定，按正犯之刑減輕之。原審認本件事證明確
    ，因而適用刑法第三十條第一項前段、第二項、第三百三十
    九條第一項、第四十一條第一項前段，刑法施行法第一條之
    一第一項、第二項前段之規定，並審酌被告犯罪之目的、手
    段、所生危害程度，及其犯後態度等一切情狀，量處有期徒
    刑四月，並諭知以一千元折算一日之易科罰金折算標準，且
    敘明被告交付不詳詐欺集團成員之上開存摺、金融卡，雖係
    供犯罪所用，惟因已交付予他人使用，且依卷存資料亦無從
    證明被告尚有保有所有權之意思，堪認已非屬被告所有，是
    該等物品不予宣告沒收。核其認事用法尚無違誤，量刑亦屬
    允當。被告仍執陳詞否認犯行提起上訴，為無理由，應予駁
    回。
據上論斷，應依刑事訴訟法第四百五十五條之一第三項、第三百
六十八條，判決如主文。
本案經檢察官黃俊華到庭執行職務。
中    華    民    國    98    年    10    月    15    日
                  刑事第九庭  審判長  法  官  吳為平
                                      法  官  黃立昌
                                      法  官  林玉蕙
以上正本證明與原本無異。
本件不得上訴。
                                      書記官  魏里安
中    華    民    國    98    年    10    月    15    日


司法院資訊處製作；財團法人民間司法改革基金會備份。
